臺灣高等法院民事判決　　　　　　　　 94年度上易字第592號
上　訴　人　乙○○
　　　　　　　　　　　　號
被上訴人　　甲○○
上列當事人間請求侵權行為損害賠償事件，上訴人對於中華民國
94年1月17日臺灣臺北地方法院93年度訴字第3399號第一審判決
提起上訴，本院於94年9月27日言詞辯論終結，判決如下：
    主  文
原判決關於命上訴人給付超過壹拾肆萬壹仟陸佰陸拾肆元及自
93年5月18日起至清償日止按年息5％計算之利息部分，及該部分
假執行之宣告，暨訴訟費用之裁判（除確定部分外）均廢棄。
前開廢棄部分，被上訴人在第一審之訴及其假執行之聲請均駁回
。
其餘上訴駁回。
第一、二審訴訟費用（除確定部分外）由兩造各負擔2分之1。
    事實及理由
一、被上訴人主張：上訴人於92年6月8日晚間8時30分許，駕駛
    自用小貨車沿台北市○○街由北往南方向行駛，途經該路段
    與開封街之交岔路口時，上訴人竟疏未注意左右來車並禮讓
    幹道車優先通行，即貿然由懷寧街駛出穿越前開交岔路口時
    ，適有訴外人林倞賢騎乘重型機車其後附載被上訴人，沿開
    封街由東向西方向行駛，而行經路口時，所騎乘機車之右側
    車身與上訴人所駕駛車輛的前車頭發生撞擊，林倞賢與被上
    訴人因而人車倒地，致被上訴人受有右前額、右胸部挫傷、
    右側跟骨開放性骨折等傷害，爰依民法第184、193、195條
    規定，請求上訴人賠償醫藥費新台幣（下同）20,106元，看
    護費之損害16,000元、減少收入150,000元，慰撫金200,
    000 元，合計386,106元，及自起訴狀繕本送達翌日即93年5
    月18 日起至清償日止按年息5％計算之利息。並聲明：上訴
    駁回。（被上訴人於原審逾上開請求部分，經原判決駁回後
    ，被上訴人並未聲明不服，此部分判決已告確定。）
二、上訴人辯稱：本件車禍是訴外人林倞賢未遵守道路交通號誌
    撞擊上訴人車輛左側保險桿，才導致被上訴人受傷，故被上
    訴人也有過失，雙方之過失責任應各半。被上訴人所提在職
    證明書，並無開立日期及商業登記字號，不能確實證明被上
    訴人在此工作。上訴人多次尋求與被上訴人和解，惟因被上
    訴人不合理之要求而作罷，被上訴人請求金額太高等語。並
    聲明：(一)原判決廢棄。(二)駁回被上訴人在第一審之訴。
三、被上訴人主張：上訴人於92年6月8日晚間8時30分許，駕駛
    自用小貨車沿台北市○○街由北往南方向行駛，途經該路段
    與開封街設有閃光管制號誌正常運作之交岔路口時，上訴人
    竟疏未注意左右來車並禮讓幹道車優先通行，即貿然由懷寧
    街駛出穿越前開交岔路口時，適有訴外人林倞賢騎乘重型機
    車其後附載被上訴人，沿開封街由東向西方向行駛，而行經
    該路段與懷寧街設有行車管制號誌為閃光黃燈之交岔路口時
    時，所騎乘機車與上訴人所駕駛車輛發生撞擊，林倞賢與被
    上訴人均因而人車倒地，被上訴人因而受有右前額、右胸部
    挫傷、右側跟骨開放性骨折等傷害等語。上訴人對於其駕車
    發生事故致被上訴人受傷之事實並不爭執，惟辯稱：本件車
    禍是林倞賢未遵守道路交通號誌撞擊上訴人車輛左側保險桿
    ，才導致被上訴人受傷，被上訴人亦有過失，雙方之過失責
    任應各半等語。按本件被上訴人因訴外人林倞賢之載送而擴
    大其活動範圍，則林倞賢為之駕駛重型機車，應認為係被上
    訴人之使用人。查本件車禍之發生，上訴人行經設有閃光紅
    燈管制號誌之交岔路口時，未減速接近，先停止於交岔路口
    前，注意左右來車，並禮讓幹道車優先通行後確實認為安全
    時，方得續行，亦未注意車前狀況，並隨時採取必要之安全
    措施，貿然由懷寧街駛出穿越前開交岔路口外，應認其對於
    本件事故之發生有過失。被上訴人之使用人林倞賢騎乘重型
    機車行經該設有閃光黃燈之交岔路口時，亦疏於注意閃光黃
    燈表示「警告」，車輛應減速接近，小心通過並注意車前狀
    況，隨時採取必要之安全措施所致，故對於本件事故之發生
    亦有過失。刑事庭亦為相同之認定，有刑事判決書可稽。上
    訴人所違反者，係行經設有閃光紅燈管制號誌之交岔路口時
    ，未減速接近，先停止於交岔路口前，注意左右來車，並禮
    讓幹道車優先通行後確實認為安全時，方得續行，亦未注意
    車前狀況，並隨時採取必要之安全措施。林倞賢所違反者，
    係騎乘重型機車行經該設有閃光黃燈之交岔路口時，疏於注
    意減速接近，並注意車前狀況，隨時採取必要之安全措施所
    致。上訴人之過失情節顯較林倞賢為重，認應上訴人應負5
    分之3過失責任，林倞賢應負5分之2過失責任。上訴人之上
    開過失行為與被上訴人受有上開傷害間，顯有相當因果關係
    存在。而被上訴人之使用人林倞賢之過失，應由被上訴人繼
    受，而有民法第227條規定過失相抵之適用。
四、上訴人不法侵害被上訴人之身體，既經認定，對於被上訴人
    因而所受之損害，自應負賠償責任。被上訴人請求上訴人賠
    償費用，是否應予准許，分述為次：
  (一)醫療費部分：被上訴人主張因上開車禍受有右前額、右胸部
    挫傷、右側跟骨開放性骨折等傷害，經多次手術及石膏治療
    ，共支出醫藥費20,106元，業據其提出醫療費用收據11紙為
    證，經核與其所主張之事實相符，應予准許。
  (二)看護費部分：被上訴人主張因上開傷害住院手術，自92
    年6月9日至同年月16日共8日，無法照顧自己起居，由被上
    訴人母親及弟弟負責照料，以每日2,000元計算，上訴人應
    賠償16,000元等語，並提出診斷證明書為證，經核與其所主
    張之事實相符，亦應予准許。
  (三)不能工作損失部分：被上訴人主張其原擔任美髮設計師工作
    ，受傷後因跟股骨折及關節面輕度受損，自92年6月起，共6
    個月不能回復每日久站十二小時之美髮工作，以受傷前擔任
    美髮設計師之底薪25,000元計算，上訴人應賠償被上訴人
    150,000元等語，業據其提出在職證明書為證，並有台北榮
    民總醫院函在卷可稽，且經吉部髮廊之負責人吳金條於原審
    到庭證述屬實，並當庭提出營利事業登記證原本為證。查被
    上訴人所受之傷害為下肢之跟股骨折及關節面輕度受損，雖
    不能回復每日久站十二小時之美髮工作，但衡情尚可從事其
    他非久站之工作，被上訴人亦自承其車禍後雖放棄設計師工
    作，但在家裡幫忙做生意之事實，故不能認為被上訴人於系
    爭車禍受傷後6個月內完全喪失工作能力，應認其僅喪失3分
    之2工作能力，故其請求不能工作之損失100,000元應可准許
    ，其逾此部分請求應予駁回。
  (四)精神慰撫金部分：查被上訴人正值盛年，因上開車禍，受有
    右前額、右胸部挫傷、右側跟骨開放性骨折等傷害，致無法
    久站，事業中斷，肉體、精神受極大痛苦，本院斟酌實際情
    況，及兩造之身分、地位，被上訴人請求200,000元，尚嫌
    過高，應予核減為100,000元，方屬公允，逾此數額之請求
    ，為無理由。
  (五)總計被上訴人因本件車禍，得向上訴人求償之金額為236,
    106元（20,106＋16,000＋100,000＋100,000）。
五、本件事故之發生，上訴人應負5分之3過失責任，被上訴人應
    負5分之2過失責任，上訴人得主張過失相抵，已如前述。經
    過失相抵結果，上訴人僅負5分之3賠償責任，其應賠償被上
    訴人之金額為236,106元×3／5＝141,664元，小數點以下4
    捨5入）。
六、從而，被上訴人依民法第184條、193條及195條規定，請求
    上訴人賠償308,885元及自93年5月18日起至清償日止按年息
    5％計算之利息，於141,664元及自93年5月18日起算之法定
    遲延利息部分，為有理由，應予准許。逾此所為請求，為無
    理由，應予駁回。原審就超過上開應准許部分，為上訴人敗
    訴之判決，並為假執行之宣告，自有未洽。上訴意旨就此部
    分指摘原判決不當，求予廢棄改判，為有理由。至於上開應
    准許部分，原審判命上訴人給付，並為假執行之宣告，核無
    違誤，上訴意旨，就此部分，仍執陳詞，指摘原判決不當，
    求予廢棄，為無理由，應駁回其上訴。
七、本件事證已臻明確，兩造其餘主張與舉證，無一一論列之必
    要，併此敘明。
八、據上論結，本件上訴為一部有理由，一部無理由，依民事訴
    訟法第450條、第449條第1項、第79條但書，判決如主文。
中　　華　　民　　國　　94　　年　　10 　　月　　4　　日
　　　　　　　　　民事第五庭審判長法　官　林丁寶
　　　　　　　　　　　　　　　    法　官  陳博享
　　　　　　　　　　　　　　　    法　官  高鳳仙
正本係照原本作成。
不得上訴。
中　　華　　民　　國　　94　　年　　10　　月　　7 　　日
　　　　　　　　　　　　　　　　　書記官　黃慶霽
